【裁判字號】    91,簡上,130
【裁判日期】    920626
【裁判案由】    確認本票債權不存在
【裁判全文】
臺灣桃園地方法院民事判決    九十一年度簡上字第一三○號
    上  訴  人  丙○○
    訴訟代理人  乙○○
    被上訴人    輝祿工業股份有限公司
                        設桃園.
    法定代理人  甲○○  住同右.
    訴訟代理人  陳萬發律師
右當事人間請求確認本票債權不存在事件，上訴人對於中華民國九十一年六月二十七
日臺灣桃園地方法院中壢簡易庭九十一年度壢簡字第三○一號第一審判決提起上訴，
本院判決如左：
    主  文
上訴駁回。
第二審訴訟費用由上訴人負擔。
    事  實
甲、上訴人方面：
一、聲明：求為判決：
（一）原判決廢棄。
（二）確認被上訴人所持有如附表所示之本票債權不存在。
二、陳述：除與原判決記載相同者，茲引用之外，補稱：
（一）閃光釉粉之買賣契約關係存在於上訴人與被上訴人之間，依兩造所簽立之協議
      書內容觀之，雖然協議書之開頭以「福建南安和盛陶瓷」稱為甲方，但此一開
      頭並未如「乙方」（即被上訴人）明確表明為「．．股份有限公司」，依該協
      議書並不足以認為簽約主體為福建南安和盛陶瓷有限公司（下稱和盛公司），
      又該協議書之文末，甲方僅由上訴人「個人」進行簽章，而非如乙方簽立「公
      司」及「負責人」之印章，又依該協議書內容第一條約定係由甲方開立商業本
      票一紙交付乙方，而實際上係由上訴人簽發票據，被上訴人亦承認係由上訴人
      簽發票據後，再交由和盛公司轉付給被上訴人，足證該協議書甲方之當事人為
      上訴人個人，而非公司，至於「福建南安和盛陶瓷」僅係標示上訴人所經營之
      事業。
（二）被上訴人所販賣之陶瓷原料，有以下三種型態：在台灣自行生產成品銷售、在
      台灣生產半成品外銷、自國外引進銷售，故被上訴人為履行買賣契約即必須自
      行在台灣生產或自國外進口，如被上訴人所交付之貨物係由外國進口，則被上
      訴人應可提出進出口證明文件以資證明，又因閃光釉粉與其他種類之釉粉間甚
      難直接以肉眼作辨識，故被上訴人於八十九年九月間運送一批貨物至上訴人所
      指定之廠區時，上訴人只能從外觀之表徵作觀察，當時上訴人已發現該貨品之
      包裝袋未標明生產批號、日期亦十分污穢，上訴人遂立即向被上訴人反應，被
      上訴人仍保證該貨物並無瑕疵，故被上訴人應就該貨物之瑕疵負債務不履行之
      責任，另被上訴人為取得上訴人之信任，與上訴人達成分期支付價金之協議，
      足證被上訴人亦認同該貨物有瑕疵而為如此讓步，故分期支付價金之協議並非
      因和盛公司發生經濟周轉不佳所致。
（三）上訴人將被上訴人所售與之閃光釉粉轉售與訴外人福建閩清自力瓷廠有限公司
      後，經該公司使用及檢驗發現，生產之陶瓷產品有嚴重之色差問題，福建閩清
      自力瓷廠有限公司遂拒絕支付上訴人貨款，並且要求上訴人賠償其損害，上訴
      人此時才發覺被上訴人所交付之貨物，與原買賣契約不符。按債務人非依債之
      本旨實行提出給付者，不生提出之效力，為民法第二百三十五條所明定，債務
      人所提出交付之物，與契約訂定之內容不符者，不得謂為依債務本旨之提出，
      自不生提出之效力，上訴人已於原審主張被上訴人自始並未依據債之本旨提出
      給付，被上訴人對此即應負擔舉證責任。
（四）被上訴人未依債之本旨履行其給付義務以前，依民法第三百六十九條及第二百
      六十四條第一項前段規定，上訴人得拒絕自己之給付，又上訴人因該批貨物之
      瑕疵，致使無法向福建閩清自力瓷廠有限公司收取貨款，並須賠償該公司之損
      失，上訴人長期建立之商譽亦受到嚴重損害，上訴人依法尚得請求被上訴人賠
      償，故被上訴人若能舉證證明已依債之本旨為給付，則於被上訴人賠償上訴人
      損害前，上訴人亦得拒絕給付貨款。
三、證據：援用第一審所提證據，另提出財團法人海峽交流基金會證明書影本及存摺
    影本各一份為證。
乙、被上訴人方面：
一、聲明：求為判決：駁回上訴。
二、陳述：除與原判決記載相同者，茲引用之外，補稱：
（一）系爭本票係因被上訴人出售釉料與訴外人和盛公司時，和盛公司因經濟周轉不
      佳遂要求以分期方式給付貨款，兩造才簽立上開協議書，和盛公司依約持上訴
      人簽發之本票交與被上訴人，故上開買賣契約之當事人為被上訴人與和盛公司
      ，上訴人不得以他人與執票人即被上訴人間之買賣抗辯事由對抗被上訴人。
（二）和盛公司依上開協議書第二條應於九十年九月十五日前將所有貨款清償完畢，
      且不得有任何異議，上訴人若於發現貨物有瑕疵後才與被上訴人協議，則於上
      開協議書上應會載明瑕疵程度及如何修補賠償之問題，故依該協議書之文義觀
      之，被上訴人所交付之貨物亦無瑕疵，上訴人如主張被上訴人所交付之貨物有
      瑕疵應負舉證之責。至福建閩清自力瓷廠有限公司之信函、實驗報告、公證書
      等相關文件僅屬上訴人與福建閩清自力瓷廠有限公司間內部之協議，均與本件
      無關，並不足以證明被上訴人所售出之貨物有瑕疵，況關於大陸所作實驗報告
      之形式及實質上真實性暨其證明力均有待懷疑。
（三）上訴人於起訴時主張被上訴人未依約交付釉粉，卻於事實及理由中表示被上訴
      人已交付貨物，前後主張矛盾。
三、證據：援用第一審所提證據。
    理    由
一、本件上訴人起訴主張：其於八十九年間向被上訴人購買閃光釉粉貨物一批，經被
    上訴人保證該批貨物並無瑕疵，並於八十九年九月十八日雙方達成協議，由上訴
    人簽發如附表所示之本票（下稱系爭本票）交付被上訴人作為清償貨款之用，然
    被上訴人所交付之貨物事後發現有嚴重色差等瑕疵，復經檢驗後確定無誤，被上
    訴人既曾保證該批貨物並無瑕疵，依民法第三百六十條、第二百六十四條之規定
    ，被上訴人負有物之瑕疵及債務不履行之責任，在被上訴人依債之本旨為給付或
    賠償上訴人前，上訴人自得拒絕給付貨款，爰依法訴請確認系爭本票債權不存在
    等情。被上訴人則以：系爭本票係因和盛公司向被上訴人購買閃光釉粉後，因和
    盛公司經濟週轉不佳，請求以分期方式給付貨款，被上訴人才與和盛公司簽立協
    議書，並由和盛公司依約持上訴人所簽發之系爭本票交與被上訴人，故上訴人不
    得以他人與被上訴人間事由對抗被上訴人，另被上訴人所交付之貨物並無瑕疵，
    上訴人若主張所受領之貨物有瑕疵應負舉證之責等語，資為抗辯。
二、代理人雖未明示本人名義，而相對人明知其代理或可得知者，仍不能對於代理人
    主張其自為；換言之，授權人已將授權於他人之事通知或公告或為相對人所知悉
    ，其人所為之行為，雖未明示以本人名義為之，仍應對於本人發生效力，是為隱
    名代理，此有最高法院八十六年度台上字第三一八○號裁判意旨足資參照。
三、上訴人主張：前開買賣契約係存在於上訴人與被上訴人間，而被上訴人所交付之
    貨物經檢驗後發現有瑕疵，故被上訴人應負物之瑕疵及債務不履行之責任，上訴
    人亦得行使同時履行抗辯權等語，惟被上訴人抗辯：前開買賣契約係由其與和盛
    公司所簽立，嗣因和盛公司要求分期給付貨款，被上訴人與和盛公司達成協議後
    ，由和盛公司持上訴人所簽發之系爭本票供作為清償貨款之用等語，茲本件首應
    審究者為上開買賣契約及其後所定之協議書之當事人為何。經查，依上訴人於原
    審所提出被上訴人不爭執真正之協議書上記載：福建南安和盛陶瓷以下簡稱甲方
    ，台灣輝祿工業股份有限公司以下簡稱乙方，甲方與乙方達成如下之協議：１、
    甲方開立商業本票一紙，．．．付予乙方以確立該項應付款項事宜。２、該商業
    本票期限內甲方按月應於每月五號前電匯新臺幣（下同）三萬元．．至乙方華銀
    中壢分行帳戶逐月攤還，但其間至本票到期日九十年九月十五日前應將所有之貨
    款全數清償予乙方，不得有任何異議等語，依該文義觀之，開立商業本票之用意
    僅係在確立系爭買賣契約之貨款總額，而開立商業本票之發票人依該協議書所載
    並未限於甲方本身所簽發，又於上開協議書文末載明：「甲方：福建南安和盛陶
    瓷；乙方：台灣輝祿工業股份有限公司」等語，其下並有上訴人親自簽名及用印
    ，上訴人於原審中亦自陳：一向都是以和盛公司名義向被上訴人買貨訂約，協議
    書也是以公司名義簽的，伊係和盛公司之法定代理人（參見原審九十一年六月十
    九日之言詞辯論筆錄）等語，而被上訴人於接受訂貨及簽立上開協議書時主觀上
    之認知，都是以和盛公司為交易對象，而上訴人為該公司之法定代理人，有企業
    法人營業執照影本附卷為憑，是和盛公司須經由上訴人擔任其代表，始得與被上
    訴人為交易行為，上訴人於簽名時雖未將和盛公司名義一併載明，惟綜合當時一
    切客觀情事，上訴人所為係屬隱名代理之行為，故該協議書之當事人為和盛公司
    與被上訴人，該協議書之效力仍應對和盛公司發生效力。至上訴人抗辯因系爭本
    票為其所簽發，即逕行認定上開協議書存在於上訴人與被上訴人間云云，惟依該
    協議書之內容並不足以認定簽發系爭本票之發票人即為該協議書之當事人，已如
    前述，復因上訴人未能提出其他證據以供本院斟酌，是其抗辯為不足採。
四、按票據債務人以其自己與執票人間所存之抗辯事由對抗執票人，依票據法第十三
    條但書之規定固為法之所許；然票據債務人以他人與執票人間所存之抗辯事由對
    抗執票人，於法即不能認為有據，最高法院四十七年台上字第一六二一號判例足
    資參照。本件系爭買賣契約之當事人為和盛公司與被上訴人間，上訴人僅為上開
    協議書而簽發系爭本票，惟此舉並不影響該協議書中和盛公司之當事人地位，而
    和盛公司之法人資格已為原審所認定，兩造對此亦不爭執，是和盛公司對外自得
    為獨立之法律行為，揆諸上開說明，上訴人並不得以他人即和盛公司與執票人即
    被上訴人間之抗辯事由對抗被上訴人，從而，上訴人以他人與執票人間之抗辯事
    由對抗執票人，並以此主張系爭本票債權不存在，為無理由，應予駁回，原審為
    上訴人敗訴之判決，並無不合，上訴意旨指摘原判決不當，求予廢棄改判，為無
    理由，應予駁回。
五、據上論結，本件上訴為無理由，依民事訴訟法第四百三十六條之一第三項、第四
    百四十九條第一項、第七十八條，判決如主文。
中      華      民      國    九十二    年      六      月    二十六    日
                                    臺灣桃園地方法院民事第一庭
~B審判長法官  郭琇玲
~B      法官  文衍正
~B      法官  林哲賢
右正本證明與原本無異
不得上訴
中      華      民      國    九十二    年      六      月    二十六    日
~B      法院書記官  陳淑芬


司法院資訊處製作；財團法人民間司法改革基金會備份。
